【裁判字號】    90,婚,17
【裁判日期】    900320
【裁判案由】    履行同居
【裁判全文】
臺灣彰化地方法院民事判決  九十年度婚字第十七號
    原      告  乙○○
    訴訟代理人  邱垂勳律師
    被      告  甲○○
右當事人間請求履行同居事件，本院判決如左：
    主    文
被告應與原告同居。
訴訟費用由被告負擔。
    事    實
甲、原告方面：
    一、聲明：如主文所示。
    二、陳述：原告為中華民國籍國民，被告則為泰國籍人民，兩造於民國八十七年
        九月二十九日在泰國結婚，婚後，被告即來台定居於彰化縣鹿港鎮○○里○
        ○路○段八三號原告住所，與原告共同生活，兩造婚姻尚稱和諧。詎料，被
        告於八十八年十二月間竟無故離家，去向成謎，為此原告乃於八十九年八月
        一日向彰化縣警察局鹿港分局備案請求協助查尋被告下落，嗣經原告四處尋
        訪，始獲知被告現於世峰五金工廠任職，並居住於該工廠所提供之宿舍內，
        經原告多次催請被告返家履行同居義務，然均遭被告拒絕，被告顯然違背同
        居義務，為此提起本件訴訟。
    三、證據：提出戶籍謄本一件、受（處）理查尋人口案件登記表影本一件為證。
乙、被告方面：
一、聲明：駁回原告之訴。
二、陳述：伊不願返回與原告同居，但希望原告前去工廠與伊居住，伊亦不願與原告
    離婚。
    理      由
一、本件原告起訴主張：兩造於八十七年九月二十九日在泰國結婚，婚後，被告即來
    台定居於彰化縣鹿港鎮○○里○○路○段八三號原告住所，與原告共同生活。詎
    料被告竟於八十八年十二月間無故離家，嗣經原告四處尋訪，始獲知被告現於世
    峰五金工廠任職，並居住於該工廠所提供之宿舍內，經原告多次催請被告返家履
    行同居義務，然均遭被告拒絕，被告顯然違背同居義務，為此提起本件訴訟等語
    。被告則主張：伊不願返回與原告同居，但希望原告前去工廠與伊居住，伊亦不
    願與原告離婚云云。
二、按婚姻之效力依夫之本國法，但為外國人妻未喪失中華民國國籍，並在中華民國
    有住所或居所，或外國人為中華民國之贅夫者，其效力依中華民國法律，涉外民
    事法律適用法第十二條定有明文，是本件涉外案件，我國法院有管轄權，合先說
    明。
三、又按夫妻互負同居之義務，民法第一千零零一條規定甚明；查原告主張兩造夫妻
    關係現仍存續中，婚後定居於彰化縣鹿港鎮○○里○○路○段八三號原告住所，
    被告於八十八年十二月間離家出走，經原告四處尋訪，始獲知被告現於世峰五金
    工廠任職，並居住於該工廠所提供之宿舍內，經原告多次催請被告返家履行同居
    義務，然均遭被告拒絕，被告迄未返回與原告同居之事實，業據原告陳明在卷，
    且有原告提出之戶籍謄本可稽一件、受（處）理查尋人口案件登記表影本一件，
    被告對此亦無爭執。雖被告稱希望原告前去工廠與伊同住，惟已為原告拒絕，且
    此亦不構成原告不堪同居之理由，是以被告無故拒與原告同居，又無不能履行同
    居義務之正當理由，從而原告依前開規定訴請被告履行同居義務，依法應予准許
    。
據上論結：本件原告之訴為有理由，依民事訴訟法七十八條，判決如主文。
中      華      民      國      九十    年      三      月      二十    日
                                  臺灣彰化地方法院民事第三庭
~B法      官  郭  千  黛
右正本係照原本作成。
如不服本判決，應於判決送達後廿日之不變期間內，向本院提出上訴狀。
~B法院書記官  林  文  斌
中      華      民      國      九十    年      三      月      二十一  日


司法院資訊處製作；財團法人民間司法改革基金會備份。
